臺灣臺南地方法院民事裁定
110年度消債更字第196號
聲  請  人
即債 務 人  鄭雅惠  

代  理  人  黃冠偉律師(法扶律師)
上列聲請人因消費者債務清理事件聲請更生，本院裁定如下：
    主    文
聲請駁回。
聲請費用新臺幣壹仟元由債務人負擔。
    理    由
一、按債務人不能清償債務或有不能清償之虞，且無擔保或無優
    先權之債務總額未逾新臺幣（下同）12,000,000元者，於法
    院裁定開始清算程序或宣告破產前，得向法院聲請更生。債
    務人對於金融機構負債務者，在聲請更生或清算前，應向最
    大債權金融機構請求協商債務清償方案，或向其住、居所地
    之法院或鄉、鎮、市、區調解委員會聲請債務清理之調解；
    協商或調解成立者，債務人不得聲請更生或清算，但因不可
    歸責於己之事由，致履行有困難者，不在此限。消費者債務
    清理條例第3條、第42條第1項、第151條第1項、第7項分別
    定有明文。而所謂「不可歸責於己之事由」，係指金融機構
    所定之協商條件過苛，致債務人於清償協商金額後，即無法
    維持其基本生活，或債務人於履行協商條件期間，因非自願
    性失業、工作能力減損、減薪或其他非於協商成立時所能預
    期之事由，而致收入減少，或因扶養人數增加、債務人或其
    家人傷病或其他非於協商成立時所能預期之事由，而致支出
    增加等情事；所謂「履行有困難」，係指以債務人之收入扣
    除自己及依法應受其扶養者所必要生活費用之數額後，仍不
    足以清償協商條件所定之數額，始足當之，以衡平債權人及
    債務人間之權益，並符合憲法第15條所定保障人民生存權之
    意旨。又法院開始更生程序之裁定，應載明其年、月、日、
    時，並即時發生效力；法院裁定開始更生或清算程序後，得
    命司法事務官進行更生或清算程序，必要時得選任律師、會
    計師或其他適當之自然人或法人一人為監督人或管理。消費
    者債務清理條例第45條第1項、第16條第1項亦分別定有明文
    。
二、又按債務人不能清償債務或有不能清償之虞者，得依本條例
    所定更生或清算程序，清理其債務；聲請更生或清算不合程
    式或不備其他要件者，法院應以裁定駁回之，但其情形可以
    補正者，法院應定期間先命補正，消費者債務清理條例第3
    條、第8條定有明文。而上開規定所稱「不能清償債務或有
    不能清償之虞」者，係指債務人欠缺清償能力，且對於已屆
    清償期，或已受請求債務之全部或主要債務，客觀上可預見
    處於通常且繼續的不能清償之狀態而言，方符合消費者債務
    清理條例為使不幸陷入經濟困境之人得以清理債務、重建生
    活，並在債務清理過程中能保有符合人性尊嚴之最低基本生
    活之目的。又債務人之清償能力，包括財產、信用及勞力（
    技術），並非僅以財產為限，必須綜合三者加以判斷仍不足
    以清償債務，始謂欠缺清償能力而成為不能清償。易言之，
    評估債務人是否符合「不能清償債務」之要件，應斟酌債務
    人之債務總額、債務人之年齡、工作能力，並衡諸債務人未
    來可正常獲得之勞務報酬、財產等綜合加以考量，亦即須加
    計債務人之未來償債能力，以評估債務人就其所積欠之總債
    務是否根本已清償不能或有不能清償之虞。
三、本件聲請意旨略以：債務人積欠無擔保或無優先權債務總額
    639,766元，聲請人為清理債務，曾與債權銀行協商成立，
    經臺灣臺北地方法院106年度司消債核字第2856號裁定予以
    認可在案。然債務人因車禍致工作受影響，而收入減少，導
    致毀諾，有不可歸責於己之事由致履行顯有重大困難之事由
    存在。債務人5年內未從事營業活動，所欠債務未逾1,200萬
    元，亦未經法院裁定開始清算程序或宣告破產。為此，爰依
    消費者債務清理條例提出本件更生之聲請等語。
四、經查：
  ㈠債務人主張之上開事實，業據其提出臺灣臺北地方法院106年
    度司消債核字第2856號裁定、財團法人金融聯合徵信中心之
    債權人清冊暨當事人綜合信用報告、診斷證明書為證（見本
    院卷第17-33、159-172頁)，經核相符。
  ㈡關於債務人有無消費者債務清理條例第3條規定之「不能清償
    債務或有不能清償之虞」之情事，而得依消費者債務清理條
    例所定更生程序清理其債務。審酌如下：
  1.債務人主張其發生車禍乙節，有診斷證明書在卷可證(見本
    院卷第21-23頁)，經核相符。
  2.惟查，債務人名下有7筆不動產(下稱系爭不動產)、投資1筆
    ，財產總額為2,351,585元，有本院依職權調閱之稅務電子
    閘門財產所得調件明細表附卷可稽(見本院卷第102-103頁)
    。經本院調閱坐落台南市○○區○○段○○○○0○地號、台南市○○區
    ○○段○○○○○○○地號土地及門牌號碼台南市○○區○○路○○○巷○號○
    樓之○房屋之異動索引，108至109年間並無債務人移轉上開
    不動產之紀錄。而系爭不動產中之房屋及土地以課稅現值或
    公告現值計算，價值已達235萬元，更遑論一般市場交易行
    情，土地及房屋成交市價均遠高於課稅現值及公告現值，倘
    債務人積極處分系爭不動產，應可清償其陳報約639,766元
    之債務，故由債務人之資產現值遠超過其全部負債金額以觀
    ，就其清償資力而言，殊難認債務人有不能清償債務之情事
    。
五、綜上所述，債務人之資產與上述之無擔保或無優先權之債務
    總額相較，應已足以清償所負債務，而與消費者債務清理條
    例第3條規定之要件不符，債務人聲請更生，非屬消費者債
    務清理條例所應准許之範疇，且上開欠缺又屬無從補正，依
    前揭說明，債務人所為本件更生之聲請，不應准許，應予駁
    回，爰裁定如主文。
中　　華　　民　　國　　110 　年　　9 　　月　　2 　　日
                  消債法庭法  官　田幸艷
以上正本係照原本作成。
如對本裁定抗告須於裁定送達後10日內向本院提出抗告狀，並繳
納抗告費新臺幣1,000元。
中　　華　　民　　國　　110 　年　　9 　　月　　2 　　日
                          書記官  駱映庭